臺灣桃園地方法院行政訴訟判決　　　　　 110年度交字第64號
　　　　　　　　　　　　　　　　　　110年9月29日辯論終結
原　　　告　林傳竣　
被　　　告　桃園市政府交通事件裁決處

代　表　人　張丞邦　
訴訟代理人　黃一鳴律師
上列當事人間交通裁決事件，原告不服被告民國110 年1 月12日
桃交裁罰字第58-D6OD60056號裁決，提起行政訴訟，本院判決如
下：
    主  文
原告之訴駁回。
訴訟費用新臺幣參佰元由原告負擔。
    事實及理由
一、事實概要：原告持有普通貨車駕駛執照，其於民國108 年8
    月13日16時28分許，駕駛車牌號碼0000-00 號自用小客貨車
    （下稱系爭車輛），行經桃園市○鎮區○○路00號時，與停
    放於路邊停車格之機車發生碰撞而擅自離去，經桃園市政府
    警察局平鎮分局（下稱舉發機關）員警於同日以掌電字第D6
    OD60056 號舉發違反道路交通管理事件通知單（下稱系爭舉
    發單）舉發其違反道路交通管理處罰條例（下稱原處分）第
    62條第1 項規定。嗣被告於110 年1 月12日認原告於上開時
    、地有「汽車駕駛人駕駛汽車肇事，無人受傷或死亡而未依
    規定處置、駕駛非其駕駛執照種類之車輛，違規應受吊扣駕
    駛執照處分」之違規事實明確，乃依道交條例第62條第1 項
    及第68條第2 項等規定，以桃交裁罰字第58-D6OD60056號裁
    決書（下稱原處分）裁處原告罰鍰新臺幣（下同）3,000 元
    ，記違規點數5 點，原處分並於同年月15日送達予原告。原
    告不服原處分，於同年2 月5 日向本院提起本件行政訴訟。
二、原告起訴主張：原告當時在路邊停車過程中輕微碰撞路邊機
    車格內停放之機車，後來下車扶正機車，不知道機車有刮傷
    ，原告也在現場停留30分鐘，並無肇事逃逸之意，事後也已
    經透過保險公司和解等語。並聲明：原處分撤銷。
三、被告則以：原告當時既已知悉有肇事，雖於該處停留30分鐘
    ，然既未留下聯絡資料，亦未報警處理即逃逸離開現場，致
    他人難以尋求賠償及追究責任，即有肇事逃逸之行為，原處
    分並無違誤等語，資為抗辯。並聲明：原告之訴駁回。
四、本件爭點：原告是否有肇事無人傷亡而逃逸之故意？
五、本院之判斷：
  ㈠按「汽車駕駛人駕駛汽車肇事，無人受傷或死亡而未依規定
    處置者，處新臺幣1000元以上3000元以下罰鍰；逃逸者，並
    吊扣其駕駛執照1 個月至3 個月。」、「汽車駕駛人，有下
    列情形之一者，應接受道路交通安全講習：一、違規肇事受
    吊扣駕駛執照處分。」，道交條例第62條第1 項及第24條第
    1 項第1 款分別定有明文。而所稱「肇事」，係指發生「交
    通事故」而言（交通部68年8 月20日交路字第18577 號函釋
    意旨參照）；所稱「依規定處置」，應指依道路交通事故處
    理辦法第3 條規定：「發生道路交通事故，駕駛人或肇事人
    應先為下列處置：一、事故地點在車道或路肩者，應在適當
    距離處豎立車輛故障標誌或其他明顯警告設施，事故現場排
    除後應即撤除。二、有受傷者，應迅予救護，並儘速通知消
    防機關。三、發生火災者，應迅予撲救，防止災情擴大，並
    儘速通知消防機關。四、不得任意移動肇事車輛及現場痕跡
    證據。但無人傷亡且車輛尚能行駛，或有人受傷且當事人均
    同意移置車輛時，應先標繪車輛位置及現場痕跡證據後，將
    車輛移置不妨礙交通之處所。五、通知警察機關。但無人受
    傷或死亡且當事人當場自行和解者，不在此限。」所示。準
    此，道交條例第62條第1 項規定，課予駕駛人肇事後為適當
    處置義務，立法目的在於保存肇事現場相關證據，俾日後釐
    清肇事責任歸屬。是汽車駕駛人駕駛汽車發生交通事故，其
    無人傷亡且車輛尚能行駛者，不論其責任之歸屬為何，應先
    標繪車輛位置及現場痕跡證據後，將車輛移置不妨礙交通之
    處所；在無人受傷或死亡之情形，除當事人間當場自行和解
    者外，仍應通知警察機關。衡其立法本旨，在於道路交通事
    故發生後，應即時採取必要之措施，以防止損害之範圍擴大
    ，蓋如駕駛人於肇事後，隨即駕車逃離現場，不僅使肇事責
    任認定困難，更可能使被害人求償無門。申言之，車輛一旦
    肇事，隨之可能衍生駕駛人之法律責任，除駕駛人間已經當
    場自行和解者外，駕駛人應通知警察機關並留置現場，靜待
    警察到場查驗人別及採證處理，蓋肇事責任歸屬為何，通常
    必須進一步調查認定，而調查正確性之基礎，即在於肇事現
    場之完整維護，自不容許任意破壞，遑論擅自逃逸，至於肇
    事情形嚴重與否、肇事責任最終調查結果是否應由該駕駛人
    承擔肇事責任等，則非所問。因此，如駕駛人對於其駕車發
    生交通事故之事實已有認識，進而決意擅自駛離現場，自符
    合道交條例第62條第1 項規定，應予處罰，駕駛人尚不得主
    張其主觀上對於其駕車與他人所發生交通事故輕微，或係他
    人之過失，本身並無肇事責任，得自行駕車駛離現場等情，
    而主張免罰（臺中高等行政法院103 年度交上字第40號、10
    6 年度交上字第87號判決意旨參照）。
  ㈡查本件如事實概要欄所載之違規情事，有系爭舉發單、員警
    職務報告、車籍資料、原處分及送達證書等書證附卷可稽（
    見本院卷第37至44 頁），堪信為真實。
  ㈢原告雖主張在停車時輕微碰撞停放在停車格內之訴外人機車
    後，已將機車扶起並停留現場30分鐘才離去等語。然原告既
    因過失碰撞訴外人機車，且未依道路交通事故處理辦法第3
    條規定肇事後留在現場採取適當處置義務，更未經他造當事
    人同意即逕行離開肇事現場，亦未留下聯絡資料、方式，致
    使他造當事人或有關單位難以尋求賠償、追究責任。案經舉
    發機關受理訴外人報案後，員警透過監視器追查系爭車輛並
    通知原告到所配合調查，原告始被動到案處理並在事後賠償
    訴外人之損失（見本院卷第37、84頁）。而原告係有通常智
    識之成年人，對於駕車肇事後應留置現場並採取適當處置之
    駕駛人基本常識，其自不能推諉為不知，是原告於肇事後縱
    有在現場稍做逗留，惟其於本院審理時自承並未報警或留下
    聯絡資料等情（見本院卷第83頁），即行離去，已致使他造
    當事人與警察機關追究產生困難，有礙事故之調查與責任釐
    清，縱原告於事後已透過保險公司進行賠償，然此並不妨礙
    其有肇事逃逸之意圖，理當受罰。而原處分之認事用法經核
    並無違誤，應予維持。
六、綜上所述，原告違規行為明確，被告所為原處分核無違誤。
    原告上開所訴，並非可採。從而，原告徒執前詞，訴請判決
    如其聲明所示，為無理由，應予駁回。
七、本件事證已臻明確，兩造其餘攻擊、防禦方法及所提證據，
    經核均與判決結果不生影響，爰不一一論列，併此敘明。
八、本件訴訟費用額確定為第一審裁判費300 元，爰依行政訴訟
    法第98條第1 項規定，由敗訴之原告負擔。
中    華    民    國   110    年    10    月    15    日
                  行政訴訟庭  法  官  徐培元
上為正本係照原本作成。
如不服本判決，應於判決送達後20日內，向本院提出上訴狀並表
明上訴理由（原判決所違背之法令及其具體內容或依訴訟資料可
認為原判決有違背法令之具體事實），其未載明上訴理由者，應
於提出上訴後20日內向本院補提理由書（上訴狀及上訴理由書均
須按他造人數附繕本，如未按期補提上訴理由書，則逕予駁回上
訴），並應繳納上訴裁判費新臺幣750元。
中    華    民    國   110    年    10    月    15    日
                              書記官  吳文彤